最高法院刑事判決　　　　　　　　　 111年度台上字第3288號
上　訴　人　甲ＯＯ




上列上訴人因家庭暴力之傷害案件，不服臺灣高等法院中華民國
111 年3月4日第二審判決（111年度上訴字第775號，起訴案號：
臺灣新竹地方檢察署 110年度偵字第8779號），提起上訴，本院
判決如下：
    主  文
上訴駁回。
    理  由
一、按刑事訴訟法第 377條規定：上訴於第三審法院，非以判決
    違背法令為理由，不得為之。是提起第三審上訴，應以原判
    決違背法令為理由，係屬法定要件。又不服地方法院之第一
    審判決而上訴者，須提出上訴書狀並應敘述具體理由，否則
    第二審法院應認其上訴為不合法律上之程式，以判決駁回之
    ，同法第 367條前段亦規定甚明。故不服第二審法院以上訴
    書狀未敘述具體理由而為駁回之程序判決者，其第三審上訴
    理由書狀若未依據卷內訴訟資料具體指摘原判決有何不適用
    法則或適用不當之情形，並足據以辨認原判決已具備違背法
    令之形式，即應認其上訴為違背法律上之程式，予以駁回。
二、本件上訴人甲ＯＯ不服第一審論其以違反保護令及家庭暴力
    傷害罪，並依想像競合犯關係從一重以家庭暴力傷害罪處斷
    （累犯），量處有期徒刑 6月，並諭知如易科罰金，以新臺
    幣1,000元折算1日之判決，經具狀提起第二審上訴。原判決
    以上訴人所提第二審上訴書狀，僅略陳其犯罪動機、犯後態
    度及家庭境況並請求從輕量刑云云，並未具體指摘或表明第
    一審判決之採證認事、用法或量刑等有何違法或不當，因認
    其上訴不合法律上之程式，而從程序上予以駁回，並不經言
    詞辯論為之，已詳敘其法律上之依據，從形式上觀察，並無
    違背法令之情形。本件上訴人提起第三審上訴意旨並未具體
    指摘原審以其上訴不合法而從程序上駁回其上訴之判決究竟
    有何違背法令之情形，僅略稱：告訴人乙ＯＯ已與伊和解並
    願予改過自新之機，伊不服原判決量刑過重，請從輕量刑云
    云，而仍就實體上量刑輕重為爭執，顯不足據以辨認原判決
    已具備違背法令之形式，揆諸首揭規定及說明，其上訴為違
    背法律上之程式，應予駁回。又上訴人對於得上訴於第三審
    法院之家庭暴力傷害罪部分之上訴，既不合法律上之程式而
    應從程序上駁回，則其所犯與該罪具有想像競合犯關係之家
    庭暴力防治法第61條第 1款違反保護令罪部分，本屬刑事訴
    訟法第 376條第1項第1款所列不得上訴於第三審法院之案件
    （原審及第一審均為有罪之判決），自無從適用審判不可分
    原則而併為實體之審理，該部分之上訴同非合法，亦應從程
    序上駁回。此外，上訴人所提起之本件上訴均應從程序上駁
    回，則其請求本院改判並從輕量刑一節，即屬無從審酌，附
    此敘明。
據上論結，應依刑事訴訟法第395條前段，判決如主文。
中    華    民    國   111    年    7     月    7     日
                  刑事第一庭審判長法  官  郭  毓  洲  
                                  法  官  林  英  志  
                                  法  官  林  靜  芬  
                                  法  官  宋  松  璟  
                                  法  官  蔡  憲  德  
本件正本證明與原本無異
                                  書記官
中    華    民    國   111    年    7     月    11    日